臺灣高等法院臺南分院刑事判決　　　　　96年度上訴字第51號
上　訴　人
即　被　告　甲○○
選任辯護人　黃溫信律師
　　　　　　李孟哲律師
上列上訴人因強盜等案件，不服臺灣台南地方法院九十四年度訴
字第八四○號中華民國九十五年十一月十五日第一審判決（起訴
案號：臺灣台南地方法院檢察署九十四年度偵字第四二○三號）
，提起上訴，本院判決如下：
    主  文
原判決關於甲○○部分撤銷。
甲○○共同未經許可，持有可發射子彈具殺傷力改造手槍，處有
期徒刑參年貳月，併科罰金新台幣伍萬元，罰金如易服勞役，以
新台幣壹仟元折算壹日，扣案改造手槍壹支（槍枝管制編號0000
000000號）沒收；又共同意圖為自己不法之所有，攜帶兇器，以
脅迫至使不能抗拒，而使人交付其物，處有期徒刑柒年陸月，扣
案改造手槍壹支（槍枝管制編號0000000000號）沒收；應執行有
期徒刑拾年貳月，併科罰金新台幣伍萬元，罰金如易服勞役，以
新台幣壹仟元折算壹日，扣案改造手槍壹支（槍枝管制編號0000
000000號）沒收。
    事  實
一、持有槍枝部分：
  (一)甲○○明知非經中央主管機關許可，不得持有槍砲彈藥刀械
　　管制條例第四條第一項第一、二款所示槍枝，竟仍未經許可
　  ，於民國（下同）九十二年十月間，在台南市○○路與西門
    路口兄弟模型店，以新台幣（下同）四千五百元代價，購買
    可發射子彈而具有殺傷力由仿HIGH-STANDARD廠DERRINGERDM
    -101型雙管手槍製造玩具手槍，車通槍管內阻鐵而成改造手
　  槍一枝，而持有之。
　(二)緣丙○○（綽號君仔業經原審判決無罪確定）曾於九十三年
　  間，因違反毒品危害防制條例案件，經台灣台南地方法院分
    別判處有期徒刑五月、三月，應執行有期徒刑七月，得易科
    罰金，該判決於九十三年十二月十三日確定，共計得易科罰
    金金額為新台幣十八萬九千元。丙○○於九十四年一月十一
    日收到上開確定判決執行通知，因而一月底交付十九萬元現
    金給其母親乙○○○，要求乙○○○至台灣台南地方法院檢
　　察署為其繳納上開罰金。然乙○○○因工作及照顧小孩等因
　  素，遲未繳納，丙○○因恐會入監服刑，遂於九十四年二月
    廿一日上午十時許，打電話給乙○○○表示，要前往載乙○○○至台灣台南地方法院檢察署繳納罰金，因乙○○○告知
    無空，丙○○遂與乙○○○改約於翌日上午，要去載乙○○○前往繳納。又丙○○因與甲○○係朋友關係，遂將此情告
    知甲○○。
二、變造車牌部分：
　　詎甲○○得知上情後，竟心生歹念，於九十四年二月廿二日
　  上午七時許，駕駛其所有ＩＬ─二九八六號小客車，並攜帶
    上開槍枝，至吳文正（經原審判處有期徒刑三年十月確定）
    住所，將上情告知吳文正，而與吳文正謀議，共同持上開槍
    枝，欲乘機向乙○○○強盜上開丙○○交予乙○○○代繳罰
    金十九萬元，二人遂基於共同意圖為自己不法所有及持有上
    開槍枝犯意，由甲○○駕駛ＩＬ─二九八六號小客車，搭載
    吳文正，並將上開槍枝置於小客車置物箱，共同前往上開乙○○○住處，迨駛至台南縣大內鄉○○道路旁不詳產業道路
    ，甲○○因恐遭查出身分，乃單獨起意，而下車以奇異筆及
    雙面膠，將上開小客車前後二面車牌號碼，變造成ＩＩ─二
    八八八號後，仍懸掛於車上使用，足生損害於監理機關車牌
    管理正確性。
三、強盜部分：
　　旋於九十四年二月廿二日上午九時許，甲○○及吳文正二人
　  ，駕駛上開車輛，至乙○○○上開住所，途中甲○○打電話
    向乙○○○佯稱，伊係受「君仔（丙○○）」委託，欲載送
    乙○○○至台灣台南地方法院檢察署繳納罰金，致乙○○○
    不疑有他，乃攜帶十九萬元（其中十五萬元，放在左胸部口
    袋；另四萬元放在右腹部口袋），而隨同甲○○、吳文正上
    車。再由甲○○駕駛上開車輛，將小客車開往台南縣山上鄉
    中坑村牛仔稠某處產業道路邊停車，隨即甲○○與攜帶上開
    槍枝吳文正一同下車，由吳文正向乙○○○恫稱：「君仔欠
    伊錢，妳要把身上所有的錢拿出來」等語，因乙○○○不願
    交出，吳文正遂由其口袋取出上開槍枝放於大腿旁，並向乙○○○展示槍枝，復脅迫乙○○○稱：「如果不將錢交出來
    ，將不讓妳回去」等語，使乙○○○不能抗拒，而將左胸前
    口袋十五萬元中十三萬元，交給吳文正；甲○○隨即與吳文
    正駕車離去，甲○○及吳文正二人取得十三萬元後，甲○○
    將其中三萬元交給吳文正作為報酬。至乙○○○則自行聯絡
    友人載送回家，嗣於九十四年二月廿七日乙○○○向警報案
    ，經警通知甲○○、吳文正到場說明，始循線查知上情，並
    扣得上開槍枝及變造車牌在案。
四、案經台南縣警察局新化分局報請台灣台南地方法院檢察署檢
    察官偵查起訴。
    理  由
甲、證據能力部分：
    本件證人乙○○○於偵查中供證，雖係被告以外之人於審判
    外陳述，然證人乙○○○於偵查中供述業經具結，且本院查
    無該等言詞陳述作成時，有何顯不可信不適當情況，依同法
    第一五九條之一第二項規定，自得採為本案認定犯罪事實證
    據。另刑事警察局九十四年四月一日刑鑑字第0940047383號
    槍彈鑑定書、台南縣警察局善化分局九十四年九月五日南縣
    善警偵字第0940016694號函送該局受理楊淵民報案三聯單暨
    員警工作紀錄簿影本，均係公務員職務上製作證明或紀錄文
    書，本院查無該等文書有何故意登載不實之顯不可信情況，
    依同法第一五九條之四第一款規定，自得採為本案認定犯罪
    事實證據，合先敘明。
乙、實體部分：
一、持有槍枝部分：
    事實欄一所示持有槍枝事實，業據被告甲○○於原審時供承
    （詳原審卷一五六至一五八頁），並有扣案改造手槍一支在
    案可資佐證。又該槍枝經送請刑事警察局鑑定結果，認該槍
    係由仿HIGH-STANDARD廠DERRINGERDM-101型雙管手槍製造玩
    具手槍，車通槍管內阻鐵而成改造手槍一枝，機械性能良好
    ，可擊發適用子彈，認具有殺傷力，有該局九十四年四月一
    日刑鑑字第0940047383號槍彈鑑定書在卷足憑（詳偵查卷二
    ○至二二頁）。是被告持有槍枝犯行事證明確，堪以認定。
二、變造車牌部分：
    至事實欄二所示被告變造車牌使用事實，業據被告甲○○於
    偵審中坦承不諱（詳偵查卷一六頁、原審卷一五七頁），並
    有扣案車牌二面在案足佐。且被告變造車牌後，仍將其懸掛
    於車上使用，此情顯足生損害於監理機關車牌管理正確性。
    是被告甲○○此部分變造車牌犯行，事證亦明，堪以認定。
三、強盜部分：
    至事實欄三所示強盜事實，訊據上訴人即被告甲○○，除辯
    稱：伊係受丙○○委託，前往其母乙○○○住處，向乙○○○取回丙○○託交代繳罰金款項；丙○○說伊有筆錢十九萬
    元在伊母親那邊，要繳罰金超過期間，拖很久沒有去繳會被
    通緝，要伊幫忙取回，因伊自己一人無法去，遂稱要找朋友
    吳文正一起去，丙○○說如果能拿回來，一個人要各給三萬
    元，並稱其母親很兇，要伊二人嚇他，儘量想辦法把錢拿回
    來，故伊無不法所有之意圖外，餘均坦承不諱。惟查：
　(一)被告甲○○與共犯吳文正共同強盜事實，業據證人乙○○○
  　於原審結證甚詳（詳原審卷一三九至一四五頁），核與證人
    丙○○於上訴審結證情節相符（詳上訴卷五四至五六頁），
    並有扣案手槍一支可資佐證。又證人丙○○僅係告知被告甲○○，其有十九萬元要至台灣台南地方法院檢察署繳納罰金
    ，放在其母親乙○○○處，然證人丙○○並未委託被告甲○○邀吳文正，前往其母乙○○○住處，以脅迫方式，向乙○○○取回十九萬元，此情業據證人丙○○於本院上訴審結證
    在卷（詳上訴卷五四至五六頁）。
　(二)證人乙○○○係因工作及照顧小孩等因素，遲未代女兒丙○○繳納，因丙○○恐其未及時繳納罰金而需入監服刑，遂於
    九十四年二月廿一日上午十時許，打電話予乙○○○，表示
    要前往載乙○○○，至台灣台南地方法院檢察署繳納罰金，
    因乙○○○告知無空，丙○○遂與乙○○○改約定於翌日上
    午要找人載乙○○○前往繳納，乙○○○並未向丙○○表示
    不願代繳，且於該款被強盜後，仍另籌款代繳三期罰金款，
    此情亦據證人乙○○○於原審結證在卷（詳原審卷一四○至
    一四一、一四五頁），核與證人丙○○於本院上訴審證述相
    符（詳上訴卷五四至五六頁）。足見證人乙○○○僅係因故
    遲延代繳罰金，始終願代繳，並無侵吞證人丙○○所交付委
    託代繳十九萬元意思，且與證人丙○○約訂於九十四年二月
    廿二日上午，要由丙○○載其前往繳納，則衡諸渠二人係母
    子至親，及證人丙○○急欲乙○○○於九十四年二月廿二日
    上午前往繳納等情觀之，證人丙○○何須要被告甲○○再找
    被告吳文正，以脅迫方式，向乙○○○取回其保管代繳款項
    ！參以證人丙○○於案發後，曾委託其弟楊淵民向警報案，
    此情亦據證人乙○○○於原審結證無訛，並有台南縣警察局
    善化分局九十四年九月五日南縣善警偵字第0940016694號函
    送該局受理楊淵民報案三聯單暨員警工作紀錄簿影本在卷足
    憑。是證人丙○○衡情，益無要委託被告甲○○再找吳文正
    以脅迫方式，向乙○○○取回其保管款，而再叫胞弟報案自
    曝其罪行之理！又被告甲○○雖辯稱，係受丙○○委託向其
    母取回該保管代繳款十九萬元，何以其僅取回十三萬元，此
    情豈非違背受託任務？又丙○○何以仍願意各給三萬元？凡
    此，均有違事理。
　(三)同案被告吳文正明知丙○○，並未積欠其任何款項，竟訛稱
　  「君仔」積欠其款項為藉詞，又喝令乙○○○交出款項，而
    並未以「君仔」委託伊來向其要錢為藉詞，已據證人乙○○○於原審結證在卷（詳原審卷一四二頁），即同案被告吳文
    正於偵查中亦不否認（詳偵查卷三三頁）。茍同案被告吳文
    正確受被告甲○○邀伊同往「君仔」家向其母要錢，並無不
    法所有意圖，何須先以上開詐偽之詞，欺矇乙○○○，再展
    示上開槍枝，脅迫使乙○○○不能抗拒，而交付十三萬元！
　(四)證人葉美足（即被告甲○○妻子）於原審雖結稱：伊曾於九
　  十四年二月廿二日晚上八、九時許，與甲○○一起去台南縣
    永康市丙○○家還款七萬元云云（詳原審卷一四六至一四八
    頁）。然證人丙○○始終否認有收到被告甲○○所交付該筆
    七萬元款項（詳上訴卷五五至五六頁）。況證人葉美足於原
    審供稱，被告甲○○交付錢給丙○○時，伊人在車上等待，
    並未隨同甲○○一起進入丙○○住處等語（詳原審卷一四七
    頁）。依此，證人葉美足顯未親眼目睹甲○○有將七萬元交
    給丙○○。則上開葉美足供稱，曾於九十四年二月廿二日晚
    上八、九時許，與甲○○一起去台南縣永康市丙○○家還款
　　七萬元等情，即難據為有利被告甲○○認定。
　(五)綜上各情，參互觀之，自足認證人丙○○僅因乙○○○因工
  　作及照顧小孩等因素，遲未繳納，因恐未及時繳納罰金而必
    需入監服刑，遂於九十四年二月廿一日上午十時許，打電話
    予乙○○○，要前來載乙○○○，前往至台灣台南地方法院
    檢察署繳納罰金，因乙○○○告知無空，丙○○遂與乙○○○改約於翌日上午，要前往載乙○○○繳納，因丙○○與甲○○係朋友關係，丙○○遂將此事告知甲○○，詎甲○○竟
    利用此情，開車前往臺南縣大內鄉內江村內庄二二一之四號
    乙○○○住處向乙○○○佯稱欲載往繳納罰金，致乙○○○
    不疑有他，當日即攜款坐上甲○○所駕駛汽車，然丙○○始
    終並未要委請被告甲○○以脅迫方式，向乙○○○取回其保
    管代繳款項，被告甲○○係基於共同意圖為自己不法所有犯
    意，而夥同吳文正共同持有上開槍枝，乘機向乙○○○，強
    盜上開丙○○交付乙○○○代繳罰金用現金得逞等情無訛，
    是被告甲○○強盜犯行，事證明確，堪以認定。
丙、論罪科刑部分：
一、核被告汪嘉德所為，係犯槍彈藥刀械管制條例第八條第四
    項未經許可持有可發射子彈具有殺傷力改造槍枝罪及刑法第
    三百三十條第一項攜帶兇器加重強盜罪、刑法第二百十六條
    、第二百十二條（起訴書漏引上開二法條）行使變造特種文
    書罪。被告與共犯吳文正，就上開未經許可持有可發射子彈
    具有殺傷力改造槍枝罪、攜帶兇器加重強盜罪，彼此間有犯
    意聯絡及行為分擔，均為共同正犯。又被告甲○○所犯行使
    變造特種文書罪與攜帶兇器加重強盜罪，彼此間有方法與結
    果牽連關係，均為牽連犯，應依修正前刑法第五十五條後段
    規定，從一重依攜帶兇器加重強盜罪處斷。被告甲○○所犯
    未經許可持有可發射子彈具有殺傷力改造槍枝罪及攜帶兇器
    加重強盜罪間，二罪犯意各別，罪質互異，應予分論併罰。
二、新舊法比較適用部分：
　  按行為後法律有變更者，適用行為時法律。但行為後法律有
　  利於行為人者，適用最有利於行為人之法律，刑法第二條第
    一項定有明文。查被告甲○○行為後，刑法已於九十四年二
    月二日修正公布，並於九十五年七月一日生效施行。茲比較
    本案所涉新舊刑法如下：
  (一)刑法第二十八條關於共犯規定，由原條文：「二人以上共同
    實施犯罪之行為者，皆為正犯」，修正為：「二人以上共同
    實行犯罪之行為者，皆為正犯」。依修正理由，係將陰謀共
    同正犯、預備共同正犯排除於本條規定正犯概念內，無礙於
    現行實務處罰「共謀共同正犯」立場。而本件被告甲○○既
    屬實行強盜、持有槍彈犯罪行為正犯，新刑法亦並未較有利
    於被告。
  (二)查被告行為時，刑法第五十五條後段規定：「犯一罪而其方
    法或結果之行為犯他罪名者，從一重處斷」。惟被告行為後
    ，即九十五年七月一日修正施行刑法，業已刪除牽連犯規定
    ，此雖非犯罪構成要件或刑度變更，但因方法目的、原因結
    果關係之數犯行，是否可依牽連犯論以一罪或數罪併罰，顯
    已影響行為人刑罰之法律效果，自屬法律有變更，比較新舊
    法適用後結果，修正後規定並未較有利於被告，依刑法第二
    條第一項前段規定，自應適用行為時法律即修正前刑法第五
    十五條後段牽連犯規定，從一重處斷較有利於被告。
  (三)又按被告行為時，刑法第四十二條第二項前段規定：易服勞
    役以一元以上三元以下折算一日。被告行為時易服勞役折算
    標準，業據修正前罰金罰鍰提高標準條例第二條前段（現已
    刪除）規定，就其原定數額提高為一百倍折算一日，則本件
    被告行為時易服勞役折算標準，應以銀元三百元即新台幣九
    百元折算一日。惟修正後刑法第四十二條第三項前段規定：
    「易服勞役以新臺幣一千元、二千元或三千元折算一日」。
    比較修正前後易服勞役折算標準，以修正後規定有利於被告
    。是本件自應依刑法第二條第一項但書，適用修正後刑法第
    四十二條第三項前段規定，定其折算標準。
  (四)又被告甲○○於裁判確定前犯數罪，均係於九十五年七月一
    日刑法修正前犯之，而刑法第五十一條，業於九十四年一月
    七日修正公布，並於九十五年七月一日施行，修正前刑法第
    五十一條第五款規定：「數罪併罰，分別宣告其罪之刑，宣
    告多數有期徒刑者，於各刑中之最長期以上，各刑合併之刑
    期以下，定其刑期。但不得逾二十年」。然修正後刑法第五
    十一條第五款規定：「宣告多數有期徒刑者，於各刑中之最
    長期以上，各刑合併之刑期以下，定其刑期。但不得逾三十
    年」。比較結果，修正後刑法並未較有利於行為人，依刑法
    第二條第一項前段規定，自仍應依修正前刑法第五十一條第
    五款規定，定其應執行之刑（最高法院九十五年第八次刑事
    庭會議決議參照）。
  (五)整體適用法律及易刑處分部分：
　  按刑法第二條第一項規定，係規範行為後法律變更所生新舊
    法律比較適用之準據法，於新刑法施行後，應適用新刑法第
　　二條第一項規定，為「從舊從輕之比較」，比較時應就罪刑
　  有關之共犯、未遂犯、想像競合犯、牽連犯、連續犯、結合
    犯，以及累犯加重、自首減輕及其他法定加減原因（如身分
    加減）與加減例等一切情形，綜合全部罪刑之結果而為比較
    ，「經就主刑比較結果，應適用舊法時」，自不得就新舊法
    予以割裂適用，應一律適用修正前法律（最高法院九十五年
    五月廿三日刑事庭第八次會議決議、八十八年八月十七日第
    五次刑事庭會議決定參照）。本件依上所述，被告關於共犯
    、牽連犯、定應執行刑部分，綜合新舊法全部罪刑而為比較
    結果，固應整體均適用修正前刑法第二十八條、修正前刑法
    第五十五條後段、修正前刑法第五十一條第五款規定。然本
    件上述被告甲○○所科處罰金新台幣伍萬元，諭知易服勞役
    之折算標準，依新舊刑法比較結果，則以新刑法第四十二條
    第三項前段規定，有利被告。且依最高法院九十五年第八次
    刑事庭會議決議三(二)，關於易刑處分決議：「易科罰金之折
    算標準、易服勞役之折算標準及期限，新法施行後，應依新
    法第二條第一項規定，適用最有利於行為人法律」。顯見該
    決議係將易刑處分另作決議，不包括在上開「綜其全部罪刑
    之結果而為比較」範圍，故關於易刑處分部分，應得割裂適
    用。故本件被告併科罰金部分，經比較修正前後易科罰金折
    算標準，既以新刑法規定較有利於被告，則本件被告併科罰
    金之易服勞役折算標準部分，自應適用新刑法第四十二條第
    三項前段規定，併此敘明。
三、原審關於被告甲○○部分，以被告罪證明確，因予論罪科刑
    ，固非無見。惟查：(一)本件證人丙○○自偵查中及原審以被
    告身分應訊時，迄本院上訴審以證人身分應訊時，始終均未
    供稱，有委託被告甲○○前往向其母乙○○○收取十九萬元
    情事，已如前述。然原判決於事實及理由欄，竟均認定丙○○確有委託被告甲○○，前往向乙○○○收取十九萬元，顯
    有認定事實，不依卷內證據資料情事，自有違誤。(二)又原判
    決既認定證人丙○○有委託被告甲○○，前往向乙○○○收
    取十九萬元，則被告甲○○雖持槍以脅迫方式，向乙○○○
    取得十三萬元，取得方式固屬不當，但被告甲○○主觀上既
    係受委託取款，即無不法所有意圖為是。然原判決竟同時將
    被告甲○○行為，評價為意圖為自己不法所有之強盜犯行，
    則原判決關於被告甲○○認事用法，即有不當。被告上訴意
    旨，否認有不法所有強盜犯意，而指摘原判決不當云云。依
    上所述，固無理由。然原判決關於被告甲○○部分，既有可
    議，自屬無可維持，應由本院將原判決關於被告甲○○部分
    撤銷改判。爰審酌被告甲○○前無犯罪前科，素行尚可，犯
    罪所生危害匪輕，並其犯罪動機、手段、目的暨犯後態度等
    一切情狀，就被告所犯持有槍枝部分，量處有期徒刑三年二
    月，併科罰金新台幣五萬元，就被告所犯強盜部分，量處有
    期徒刑七年六月，以資懲儆。被告甲○○所處罰金部分，如
    易服勞役，以新台幣一千元折算一日之標準，並定其應執行
    刑為有期徒刑十年二月，併科罰金新台幣伍萬元，罰金如易
    服勞役，以新台幣一千元折算一日。至扣案改造手槍一支（
    槍枝管制編號0000000000 號）為違禁物，已如前述，應依
    法宣告沒收。另扣案變造車牌，業經回復為原車牌號碼，爰
    不予宣告沒收，併此敘明。
據上論斷，應依刑事訴訟法第三百六十九條第一項前段、第三百
六十四條、第二百九十九條第一項前段，槍砲彈藥刀械管制條例
第八條第四項，刑法第十一條前段、刑法第二條第一項，第三百
三十條第一項、第二百十六條、第二百十二條、第四十二條第三
項、第三十八第一條第一款，修正前刑法第二十八條、第五十五
條、第五十一條第五款，判決如主文。
本案經檢察官楊治宇到庭執行職務。
中　　華　　民　　國　　96　　年　　3　　月　　22 　　日
                  刑事第六庭    審判長法　官  蔡崇義
                                      法　官  杭起鶴
                                      法　官  董武全
以上正本證明與原本無異。
如不服本判決，應於收受本判決後十日內向本院提出上訴書狀。
其未敘述上訴理由者並得於提起上訴後十日內向本院補提理由書
狀（均須按他造當事人之人數附繕本）「切勿逕送上級法院」。
　　　　　　　　　　　　　　　　　　　書記官  許美惠
中　　華　　民　　國　　96　　年　　3　　月　　22 　　日
附錄法條：
槍砲彈藥刀械管制條例第八條：
未經許可，製造、販賣或運輸鋼筆槍、瓦斯槍、麻醉槍、獵槍、
空氣槍或第四條第一項第一款所定其他可發射金屬或子彈具有殺
傷力之各式槍砲者，處無期徒刑或五年以上有期徒刑，併科新臺
幣一千萬元以下罰金。
未經許可，轉讓、出租或出借前項所列槍枝者，處五年以上有期
徒刑，併科新臺幣一千萬元以下罰金。
意圖供自己或他人犯罪之用，而犯前二項之罪者，處無期徒刑或
七年以上有期徒刑，併科新臺幣一千萬元以下罰金。
未經許可，持有、寄藏或意圖販賣而陳列第一所列槍枝者，處三
年以上十年以下有期徒刑，併科新臺幣七百萬元以下罰金。第一
項至第三項之未遂犯罰之。
刑法第三百三十條：
犯強盜罪而有第三百二十一條第一項各款情形之一者，處七年以
上有期徒刑。
前項之未遂犯罰之。
刑法第二百十二條：
偽造、變造護照、旅券、免許證、特許證及關於品行、能力服務
或其他相類之證書、介紹書，足以生損害於公眾或他人者，處一
年以下有期徒刑、拘役或三百元以下罰金。
刑法第二百十六條：
行使第二百十條至第二百十五條之文書者，依偽造、變造文書或
登載不實事項或使登載不實事項之規定處斷。
